臺灣臺南地方法院民事判決
111年度訴字第1149號
原      告  陳銀來  
訴訟代理人  陳進長律師
被      告  傅家華  


上列當事人間請求遷讓房屋等事件，經本院於民國111年10月25
日言詞辯論終結，判決如下：
    主      文
一、原告之訴駁回。
二、訴訟費用由原告負擔。　
    事實及理由
一、被告經合法通知，未於言詞辯論期日到場，核無民事訴訟法
    第386 條各款所列情事，爰依原告之聲請，由其一造辯論而
    為判決。
二、原告起訴主張：
㈠、緣被告於民國（下同）109年3月19日起向原告承租原告名下
    所有坐落臺南市○○區○○段000○0000000地號土地及其上建物
    （門牌號碼臺南市○○區○○里000號，下稱系爭建物）以作為
    倉庫存放物品之用，租期1年，亦即至110年3月19日止，兩
    造並訂有房屋租賃契約書（原證1）。後被告租約到期，不
    再續約，然遲未返還系爭建物，幾經原告催促，被告始答應
    儘速搬離，並於110年5月31日與原告協商，以存放於系爭建
    物内之物品（下稱系爭物品）不易搬遷，且對被告已無任何
    經濟效益，被告同意將其視為廢棄物，並委託原告處置，被
    告並願給付原告新臺幣（下同）40萬元作為搬遷、清除、處
    分系爭物品之費用，兩造因此於當日簽立同意書（原證2，
    下稱系爭同意書）。
㈡、惟簽立系爭同意書後幾天原告進入系爭建物查看，始發覺被
    告所遺留之系爭物品並非一般廢棄物，乃事業廢棄物，原告
    乃致電被告陳稱其所遺留之系爭物品係事業廢棄物，非原先
    以為之不用物品，被告卻一直推託不予處置，原告乃於111
    年5月27日以佳里中山路郵局第50號存證信函（下稱系爭信
    函）向被告為撤銷系爭同意書之意思表示，並請求被告將系
    爭建物内所堆置之系爭物品搬離，惟迄今被告仍未有任何回
    應。故原告主張依民法第88條、第92條規定撤銷系爭同意書
    之意思表示。撤銷後，因系爭租約業於110年3月19日屆期，
    而被告之系爭物品仍占用系爭建物，故原告得依民法第455
    條、第767條、第179條規定，請求被告騰空遷讓返還系爭建
    物並按月給付相當於不當得利之租金每月1萬元。　　
㈢、又因系爭同意書之撤銷，兩造間就系爭同意書所成立之委任
    清運關係是否有效成立，即有不明，且關係到系爭物品之清
    運處理之義務人究為何人，故原告備位請求確認兩造就系爭
    同意書之契約關係不存在（按：備位聲明業經原告於111年1
    0月25日言詞辯論期日撤回，見本院卷第29頁筆錄）。
㈣、為此，爰依民法第92條、第88條、第455條前段、第767條第1
    項前段、第179條之規定，提起本訴等語。
㈤、聲明（見本院卷第29頁筆錄）：
①、被告應自門牌號碼臺南市○○區○○里000 號之房屋遷出，並將
    上開房屋騰空交還原告，及自111 年10月3日起至遷出之日
    止，按月給付原告1萬元。
②、訴訟費用由被告負擔。
三、被告並未提出書狀為任何聲明或陳述。
四、法院之判斷：
㈠、按意思表示之內容有錯誤，或表意人若知其事情即不為意思
    表示者，表意人得將其意思表示撤銷之。但以其錯誤或不知
    事情，非由表意人自己之過失者為限。當事人之資格或物之
    性質，若交易上認為重要者，其錯誤，視為意思表示內容之
    錯誤；前2條之撤銷權，自意思表示後，經過1年而消滅，民
    法第88、90條定有明文。又按因被詐欺或被脅迫而為意思表
    示者，表意人得撤銷其意思表示；前條之撤銷，應於發見詐
    欺或脅迫終止後，1年內為之。但自意思表示後，經過10年
    ，不得撤銷，民法第92條第1項、第93條亦有明文。
㈡、經查，稽之系爭同意書，其上明載：「前開存放物因『數量』
    、『體積龐大』，『不易搬遷』，且『已失經濟價值效益』，故本
    人同意視為廢棄物，任由出租人處置。今願提供現金40萬元
    整，作為出租人清除、搬遷、處分前開存放物之費用。」等
    語（見補字卷第31頁），是觀諸上開已具體描述系爭物品之
    文字；互核系爭建物之每月租金為2萬元（見補字卷第25頁
    ），而系爭清運費用高達40萬元，為每月租金之20倍，金額
    不可謂不多，故衡情，原告應當於110年5月31日簽訂系爭同
    意書時即已看過系爭物品並明確知悉系爭物品之狀況，否則
    兩造如何議定出上開契約文字？又原告如何評估應收取多少
    清運費用始符成本（例如：物品之體積、數量及重量、狀態
    均將涉及應聘用多少人力清運、需租賃多大車輛、租賃幾日
    方得搬運等項）？
㈢、退步言之，況查原告亦自承：兩造於「110年5月31日」簽訂
    系爭同意書後「幾天」原告即進入系爭建物察看，得知系爭
    物品乃事業廢棄物等語（見補字卷第16頁），足徵最遲原告
    亦係於「110年6月初」即知系爭物品之狀況甚明，然原告係
    遲至111年6月16日始提起本件訴訟（見補字卷第15頁收狀日
    期戳章），並因原告提出起訴狀時並未繳納裁判費，故前經
    本院裁定命其補繳裁判費後（原告係於111年7月4日補繳，
    見補字卷第13頁收據），其起訴狀繕本始於111年9月22日寄
    存送達被告住居所3址（見本院卷第21至25頁送達證書3份）
    ，顯然並未於其發見其所主張之受詐欺或意思表示錯誤之1 
    年內撤銷意思表示，據上法條規定，本件原告之撤銷權業已
    因法定除斥期間之經過而消滅，原告猶主張欲依民法第88條
    或第92條規定撤銷系爭同意書之意思表示云云，與法不合，
    難以採取。
㈣、至原告雖另主張其有於111年5月27日寄發系爭信函予被告為
    撤銷系爭同意書之意思表示云云，然查，原告當庭自承：「
    系爭信函被退件，無法提出送達回執。」等語（見本院卷第
    30頁筆錄），此並有本院彩色翻拍之系爭信函退件之信件封
    面及封底附卷可證（見本院卷第35頁照片2張、補字卷第33
    、34頁存證信函），益徵原告並未於上揭除斥期間經過之前
    曾對被告行使過撤銷權，準此，本件原告之撤銷權業已因法
    定除斥期間之經過而消滅無訛。
㈤、又原告之撤銷權既業已因法定除斥期間之經過而消滅，則原
    告原以備位聲明請求確認於系爭同意書撤銷之後之清運處理
    義務人究竟為何人云云，自亦屬無據，附此敘明（按：備位
    聲明業經原告於111年10月25日言詞辯論期日撤回，見本院
    卷第29頁筆錄）。　
五、結論：
㈠、原告依民法第88、92、455、767、179條規定之法律關係請求
    被告應自系爭建物遷出，並將系爭建物騰空返還原告，及自
    111 年10月3日起至遷出之日止，按月給付原告相當於租金
    之不當得利1萬元，為無理由，應予駁回。　　
㈡、訴訟費用負擔之依據：民事訴訟法第78條。
中　　華　　民　　國　　111 　年　　10　　月　　31　　日
                  民事第五庭  法  官  吳金芳
以上正本證明與原本無異。
如不服本判決，應於送達後20日內，向本院提出上訴狀並表明上
訴理由，如於本判決宣示後送達前提起上訴者，應於判決送達後
20日內補提上訴理由狀（須附繕本）。如委任律師提起上訴者，
應一併繳納上訴裁判費。
中　　華　　民　　國　　111 　年　　10　　月　　31　　日
                              書記官  李崇文